【裁判字號】    97,上易,1710
【裁判日期】    970814
【裁判案由】    贓物
【裁判全文】
臺灣高等法院刑事判決                97年度上易字第1710號
上  訴  人  臺灣臺北地方法院檢察署檢察官
上  訴  人
即  被  告  丙○○
選任辯護人  林秀蓉律師
被      告  甲○○
            丁○○
                      樓
上列上訴人因被告等贓物案件，不服臺灣臺北地方法院96年度易
字第3292號，中華民國97年5月30 日第一審判決（起訴案號：臺
灣臺北地方法院檢察署96年度偵字第21019 號），提起上訴，本
院判決如下：
    主  文
上訴駁回。
    事  實
一、丙○○明知其姐蔡香慧之友人謝家振（已於民國95年8 月29
    日死亡）介紹，真實姓名年籍不詳成年男子所販賣IBM牌T42
    （2373-IVF ）型筆記型電腦（序號99GY2YW）為來路不明之
    贓物（實為乙○○所有，於95年1月12日晚間7時30分許遭袁
    顯忠攜帶凶器夜間侵入住宅竊走，袁顯忠此部分竊盜犯行併
    同其他竊盜犯行，業經臺灣板橋地方法院95年度易字第1385
    號判決判處有期徒刑2年6月確定），仍於95年10月間某日，
    在其任職處所即臺北市○○區○○路3段230號前，以新臺幣
    （下同）5000元之代價買受之，後於96年1月18 日再以7000
    元代價轉售予不知情之甲○○，甲○○又於同年月24日以16
    800 元代價轉售予不知情之丁○○（甲○○、丁○○無罪部
    分詳如後述），嗣丁○○於同年8月7日將上開筆記型電腦送
    回IBM 電腦公司臺北維修中心檢修，為該中心維修人員察覺
    為通報失竊電腦，而循線查獲。
二、案經臺北市政府警察局松山分局報告臺灣臺北地方法院檢察
    署檢察官偵查起訴。
    理  由
壹、有罪部分：
一、證據能力之判斷：
    (一)查本件被告丙○○所為不利於己之陳述，並無出於強暴、
      脅迫、利誘、詐欺、疲勞訊問、違法羈押或其他不正之方
      法，亦非違反法定障礙事由經過期間不得訊問或告知義務
      之規定而為，依刑事訴訟法第156條第1項、第158條之2規
      定，應認其有證據能力。
    (二)證人即被害人乙○○於審判外之陳述，未經被告丙○○於
      言詞辯論終結前聲明異議，依刑事訴訟法第159條之5第2
      項規定，自有證據能力。
    (三)再查，本件資以認定被告犯罪之相關非供述證據（詳見後
      述），均無違反法定程序而取得之情形，依刑事訴訟法第
      158條之4反面規定，自有證據能力。
二、訊據被告丙○○固坦認本件系爭之IBM牌T42（2373-IVF）型
    筆記型電腦（序號99GY2YW）（下稱系爭電腦）係伊於95年1
    0月間某日， 經由其姐蔡香慧介紹友人謝家振再輾轉介紹謝
    某友人， 在其任職處所即臺北市○○區○○路3段230號1樓
    ，以5000元之代價買受，其後並於96年1月18日再以7000 元
    代價轉售予不知情之甲○○等情，惟矢口否認有何故買贓物
    犯行，辯稱：伊對電子產品沒有概念，賣方為伊姐蔡香慧友
    人謝家振之友人，賣方又稱系爭電腦為自用、因已老舊且平
    日甚少使用，故有意低價售出云云，始以5000元之代價買受
    ，其後更因系爭電腦過重，而前往公開交易場所出售，若被
    告明知系爭電腦為贓物，豈可能再於公開交易場所出售云云
    。經查：
    (一)系爭電腦係IBM公司於93年9月21日出廠，乙○○於同年月
      間，以4萬7000元之代價購買後，於95年1月12日晚間7 時
      30分許，遭案外人袁顯忠以攜帶凶器夜間侵入其住處之方
      式竊走，嗣共同被告丁○○於96年8月7日將上開筆記型電
      腦送回IBM電腦公司臺北維修中心檢修， 為該中心維修人
      員察覺為通報失竊電腦而報警查獲等情，業經證人乙○○
      迭於警詢及原審審理中證述明確，並為共同被告丁○○供
      述明確，復有卷附臺灣板橋地方法院95年度易字第1385號
      判決書、失竊報告、臺北縣政府警察局永和分局秀朗派出
      所受理刑事案件報案三聯單、IBM ThinkPad服務中心維修
      工作單、贓物認領保管單、 原審97年4月24日勘驗筆錄等
      可資佐證，此部分事實足堪認定。
    (二)次查，訊之被告丙○○先供稱系爭電腦係向伊姐蔡香慧之
      友人、綽號「進仔」之人購買云云（見偵卷第5 頁），其
      後又改稱「阿進」係伊姐蔡香慧朋友的朋友，係「阿進」
      稱阿進之友人有電腦要賣云云（見偵卷第55頁），所述情
      節已有歧異，雖事後供稱係向伊姐蔡香慧友人謝家振之友
      人購買系爭電腦（見原審刑事答辯暨調查證據聲請狀），
      在購買電腦之前不認識謝家振等語（見原審97年5月20 日
      審判筆錄），然衡情被告既係經多次輾轉介紹，在通常販
      售電腦店鋪以外處所與素不相識之人購買系爭電腦，理應
      留存實際販賣電腦之人聯絡方式以備日後詢問聯絡，然被
      告丙○○竟對於實際販賣電腦之人真實姓名年籍及聯絡方
      式均不知悉（見原審97年5月20 日審判筆錄），實與一般
      正常交易情節有間；另被告丙○○雖辯稱：賣方稱系爭電
      腦為自用、因已老舊且平日甚少使用，故有意低價售出云
      云，然被告丙○○前於警詢中業明確供稱伊購買系爭電腦
      並未詢問系爭電腦來源等語（見偵卷第5 頁），所述亦與
      正常交易常情有違；又系爭電腦自出廠日至被告丙○○購
      買之日不過2 年時間，姑不論系爭電腦之品牌、配備如何
      ，以5000元代價購入亦顯低於市價甚多，訊之被告丙○○
      供稱懂得微軟OFFICE軟體中WORD、EXCEL 等文書軟體操作
      ，也能自網路下載公司文件等語（同上審判筆錄），是被
      告對於電子產品並非毫無概念，且被告丙○○自承購買系
      爭電腦時知悉該電腦出廠僅約2年時間（見偵卷第55 頁）
      ，系爭電腦除了無法無線上網、系統運作速度較慢、重量
      較重外，並無其他問題（見原審97年4月24 日審判筆錄）
      ，矧被告丙○○自承伊有詢問同事，同事均稱不會用5000
      元這麼便宜的價錢把電腦賣給伊等語（見原審97年5月20
      日審判筆錄），其後又改稱伊同事係稱不會將自有新購電
      腦以數千元代價賣給伊云云（同上審判筆錄），衡諸常情
      ，被告丙○○之同事顯不可能將自有新購電腦以數千元代
      價賣給被告，自應以被告先前所稱伊同事均稱不會用5000
      元這麼便宜的價錢把電腦賣給伊為可採，足見被告丙○○
      理應對於系爭電腦之販入價格遠低於市價有所認知，是被
      告嗣後所辯，賣方稱系爭電腦為自用、因已老舊且平日甚
      少使用，故有意低價售出云云，顯係卸責之詞，無足採信
      ；又被告丙○○供稱係伊姐蔡香慧介紹謝家振，再由謝家
      振之友人將系爭電腦販賣給伊，核與證人蔡香慧證述內容
      相符（見原審97年4月24 日審判筆錄），雖謝家振已於96
      年8月29 日死亡而無法傳訊，有卷附戶籍資料可稽，然查
      ，證人蔡香慧於95年5月1日起即因涉嫌毒品危害防制條例
      案件羈押於臺灣臺北看守所（其間曾於該所附設勒戒處所
      執行觀察勒戒）迄今，有卷附本院被告蔡香慧前案紀錄表
      可考，訊之證人蔡香慧證稱伊係入所前之95年3、4月間即
      已將被告丙○○有意購買電腦之事告知謝家振，並將被告
      丙○○之電話號碼交給謝家振，請謝家振與被告丙○○聯
      絡等語（同上審判筆錄），訊之被告丙○○亦不諱言蔡香
      慧係於95年4 月為伊打電話聯絡謝家振，相隔半年之後始
      經由謝家振介紹購買系爭電腦等語（見原審97年5月20 日
      審判筆錄），被告既有購買筆記型電腦之需求，竟願為等
      候謝家振之真實姓名年籍不詳友人販賣系爭電腦長達半年
      之久，而不另循管道購買其他筆記型電腦，所述亦與常情
      大相逕庭，可見被告丙○○在認知賣方販售電腦遠低於市
      價之情形下，為貪圖低價之利益而願長期等候，益證被告
      丙○○對於系爭電腦係來源不明之贓物，顯有所認識而仍
      故買之；至被告雖辯稱若明知系爭電腦為贓物，豈可能再
      於公開交易場所出售予共同被告甲○○云云，然此為被告
      故買贓物經過3 個月之後始存在之販賣行為，況於公開交
      易場所將所有贓物出售之情形亦非絕無僅有，此或可作為
      在公開交易場所買受贓物之人無贓物認識之佐證，然無法
      以此作為被告丙○○販入系爭電腦當時並無故買贓物犯意
      之證明，自不能執為被告丙○○有利認定之依據。綜上所
      述，本件被告丙○○故買贓物之事證明確，犯行堪予認定
      ，應依法論科。被告聲請再傳訊證人藍國彰欲證明系爭電
      腦使用有問題，即有故障之情形，市價無法與狀況良好之
      同型電腦相同比照。惟查，被告已自承購買系爭電腦時知
      悉該電腦出廠僅約2 年時間，系爭電腦除了無法無線上網
      、系統運作速度較慢、重量較重外，並無其他問題，且被
      告係於95年10月間購買該電腦之3個月後之96年1月16日始
      以該電腦有中毒之情形而送至崑碁電腦公司維修，此有被
      告檢附之崑碁電腦股份有限公司維修記錄單在卷可稽，足
      見被告於購買當時電腦並無故障尚屬正常，顯不能以此維
      修記錄單證明被告購買該電腦時即有故障之情形，自無傳
      訊證人藍國彰之必要。又被告購買上開系爭電腦時並無故
      障之情形應屬正常，已如上述，從而亦無從以被告於使用
      3 個月發生中毒之情形送維修後，鑑定其購買當時之市價
      為何，故被告聲請指定公正鑑價機關再評估鑑價就被告於
      95年10月間取得之系爭筆記型電腦當時使用狀態不佳之情
      況之市價為何，亦核無必要。
三、核被告丙○○所為，係犯刑法第349條第2項之故買贓物罪。
    又被告丙○○犯罪時間係在96年4月24 日以前，所犯之罪符
    合中華民國96年罪犯減刑條例第2條第1項第3 款之減刑條件
    ，應依該條例第2條第1項第3款、第7條之規定，於判決主文
    同時諭知其宣告刑及減得之刑，原審本同上之見解，適用刑
    法第349條第2項、第41條第1 項前段，罰金罰鍰提高標準條
    例第1條前段，中華民國96年罪犯減刑條例第2條第1項第3款
    、第7條、第9條之規定，審酌被告犯罪之目的、動機、手段
    、所生危害、嗣後否認犯行，其犯後態度等一切情狀，量處
    有期徒刑3月，如易科罰金，以新臺幣1000元折算1日。減為
    有期徒刑1月15日，如易科罰金，以新臺幣1000元折算1日。
    認事用法均無不合，量刑亦無不當。
四、被告丙○○上訴意旨略以：依常情而言犯罪當隱晦為之，被
    告如悉先前購買之IBM 筆記型電腦為贓物，至愚亦不至留下
    自己真實姓名聯絡資料供人追查？更遑論換購後事隔一個月
    還到該公司去付清尾款拿取新電腦，而不擔心被發現逮捕？
    且原判決認定甲○○以7000元收購並無不合，卻又認定被告
    丙○○以5000元自謝家振之友人購買即有遠低於市價之贓物
    認識，為截然不同之判斷，其採證法則之運用，於法有違云
    云，指摘原判決不當。惟查，被告雖辯稱若明知系爭電腦為
    贓物，豈可能再於公開交易場所出售予共同被告甲○○云云
    ，然此為被告故買贓物經過3 個月之後始存在之販賣行為，
    況於公開交易場所將所有贓物出售之情形亦非絕無僅有，又
    被告丙○○係以其舊電腦折價7000元做為定金向共同被告甲○○購買新電腦，依交易慣例自應留下真實姓名資料並付清
    尾款始能取得新電腦。又被告丙○○係透過其姊姊的朋友謝
    家振向不知悉姓名之人購買電腦，且購買當時上開電腦並無
    何瑕疵可言，被告丙○○以5000元購買即有遠低於市價之贓
    物認識，至共同被告甲○○則係在被告丙○○使用上開系爭
    電腦3 個月後，被告丙○○以該電腦有中毒情形送修時，共
    同被告甲○○經檢查後，系爭電腦為出廠2 年多之中古品，
    電池已經老化，且記憶體不足、光碟機似有故障，預先扣除
    光碟機更新、記憶體加大之費用及相當利潤後，始同意以70
    00元代價向被告丙○○購買系爭電腦，並以之做為被告丙○○購買新電腦之定金，且被告丙○○於表明系爭電腦為其所
    有後，以系爭電腦作價折抵新購電腦價款方式，在經常銷售
    電腦之處所即崑碁電腦公司內出售系爭電腦與共同被告甲○○，並留存詳細聯絡方式，其交易情節與一般正常交易無異
    ，於此情形下，本難期共同被告甲○○對於系爭電腦之來源
    產生懷疑，詳如後述，於此自難認共同被告甲○○以7000元
    購買即有遠低於市價之贓物認識，原判決採證法則尚難認於
    法有違。本件被告丙○○上訴意旨指摘原審對其判決不當部
    分為無理由，應予駁回。
貳、無罪部分：
一、公訴意旨略以：被告甲○○為電腦銷售業者，從事該等行業
    已有4、5年資歷，明知共同被告丙○○所持之上揭電腦，為
    來路不明之贓物，竟於96年1月18 日，在址設臺北市○○區
    ○○路一段54號自己所經營之崑碁電腦股份有限公司八德門
    市，以7000元之價格收購。被告丁○○為大眾電腦研發設計
    部經理，明知被告甲○○於96年1月21日在YAHOO雅虎奇摩拍
    賣網站上，以底標1萬6500 元拍賣之上揭電腦，價格顯低於
    市○○○○路不明之贓物，竟仍於同年月24 日以1萬6800元
    之價格買受，並於同日22時30分，在臺北市文山區漢神百貨
    對面之速食店交付。
二、按犯罪事實應依證據認定之，無證據不得認定犯罪事實，刑
    事訴訟法第154條第2項定有明文，又認定犯罪事實所憑之證
    據，雖不以直接證據為限，間接證據亦包括在內；然而無論
    直接或間接證據，其為訴訟上之證明，須於通常一般之人均
    不致有所懷疑，而得確信其為真實之程度者，始得據為有罪
    之認定，倘其證明尚未達到此一程度，而有合理之懷疑存在
    時，自應為被告無罪之判決，最高法院76年度台上字第4986
    號判例意旨可資參照。
三、訊據被告甲○○、丁○○固均不諱言有於公訴意旨所指時間
    、地點，以公訴意旨所指價格、方式購買系爭電腦之情，惟
    均堅詞否認有何故買贓物犯行，被告甲○○辯稱：共同被告
    丙○○原欲以9000元代價出售系爭電腦以折抵新購電腦價款
    ，共同被告丙○○有表示系爭電腦為其自用，因系爭電腦過
    重始有意更換新電腦，經檢查後，系爭電腦為出廠2 年多之
    中古品，電池已經老化，且記憶體不足、光碟機似有故障，
    預先扣除光碟機更新、記憶體加大之費用及相當利潤後，始
    同意以7000元收購系爭電腦，檢修後雖未更新光碟機、但有
    將記憶體加大至512MB ，並參考市面上相同廠牌、款式、年
    份之筆記型電腦售價，以1萬6500 元在網路上拍賣等語；被
    告丁○○辯稱：伊係透過雅虎奇摩網路拍賣購買系爭電腦，
    共同被告甲○○於網路拍賣訊息中表明系爭電腦為自用，因
    欲更換新機始出售，系爭電腦之電池已經老化等訊息，其在
    雅虎奇摩拍賣網路上已有66筆交易紀錄，正面評價百分比高
    達百分之100 ，得標後更表明其為電腦公司業務員，該電腦
    為其親戚託售，並留下聯絡方式，且拍賣網路上與系爭電腦
    相同廠牌、款式、年份之筆記型電腦亦有以1萬4000 元代價
    銷售之情形等語。
四、公訴意旨認被告甲○○、丁○○有故買贓物之犯行，無非係
    以證人即被害人乙○○之證述、卷附臺灣板橋地方法院95年
    度易字第1385號判決書、失竊報告、臺北縣政府警察局永和
    分局秀朗派出所受理刑事案件報案三聯單、IBM ThinkPad服
    務中心維修工作單、贓物認領保管單、系爭電腦拍賣網頁資
    料、其他相同廠牌之類似筆記型電腦於96年11月29日之拍賣
    網頁等為其論據。經查：
    (一)系爭電腦係IBM公司於93年9月21日出廠，乙○○於同年月
      間，以4萬7000元之代價購買後，於95年1月12 日晚間7時
      30分許，遭案外人袁顯忠以攜帶凶器夜間侵入其住處之方
      式竊走，經共同被告丙○○於95年10月間以5000元代價向
      真實姓名年籍不詳之人買受後，於96年1月18 日在臺北市
      中正區○○路○段54 號，以7000元代價出售予被告甲○○
      ，嗣被告甲○○於96年1月20 日起，在雅虎奇摩拍賣網路
      上以1萬6500元代價拍賣系爭電腦，由被告丁○○於96年1
      月24日凌晨0時以1萬6800元代價得標，並於同日晚間10時
      30分許，在臺北市文山區漢神百貨對面速食店付款予被告
      甲○○而買受，被告丁○○於96年8月7日將上開筆記型電
      腦送回IBM 電腦公司臺北維修中心檢修，為該中心維修人
      員察覺為通報失竊電腦而報警查獲等情，業經證人乙○○
      迭於警詢及原審審理中證述明確，並為共同被告丙○○、
      被告甲○○、丁○○供述無訛，復有卷附臺灣板橋地方法
      院95年度易字第1385號判決書、失竊報告、臺北縣政府警
      察局永和分局秀朗派出所受理刑事案件報案三聯單、崑碁
      電腦股份有限公司（下稱崑碁電腦公司）維修紀錄單、出
      貨單、雅虎奇摩拍賣及得標網頁、IBM ThinkPad服務中心
      維修工作單、贓物認領保管單、原審97年4月24 日勘驗筆
      錄等可資佐證，此部分事實固堪認定。
    (二)次查，共同被告丙○○於96年1月16 日委託崑碁電腦公司
      維修系爭電腦後，因認系爭電腦過重而欲在崑碁電腦公司
      新購較輕電腦，並提議以系爭電腦作價折抵新購電腦價款
      ，丙○○並表明該電腦為其所有，經負責接洽之崑碁電腦
      公司員工鄭錦隆聯絡其同事即被告甲○○估價後，表示僅
      能以7000元收購作價，共同被告丙○○雖表示希望能以90
      00元作價，但為被告甲○○拒絕，最後即以7000元代價成
      交，並作為共同被告丙○○以2萬9500元購買之HP牌B1911
      型筆記型電腦之定金而折價，甲○○隨後即支付7000元予
      鄭錦隆等情，業據共同被告丙○○、證人鄭錦隆分別證述
      明確（見原審97年4月24日、5月20日審判筆錄），並有卷
      附崑碁電腦公司維修紀錄單、出貨單可稽，是共同被告丙○○於表明系爭電腦為其所有後，以系爭電腦作價折抵新
      購電腦價款方式，在經常銷售電腦之處所即崑碁電腦公司
      內出售系爭電腦與被告甲○○，並留存詳細聯絡方式，其
      交易情節與一般正常交易無異，於此情形下，本難期被告
      甲○○對於系爭電腦之來源產生懷疑；至被告甲○○以70
      00元代價購買系爭電腦之價格，雖顯較同廠牌、款式、年
      份之筆記型電腦為低，然訊之證人鄭錦隆證稱被告甲○○
      與共同被告丙○○就系爭電腦收購價差所為磋商時間不過
      30分鐘（見原審97年5月20 日審判筆錄），證人即共同被
      告丙○○亦證稱9000元之價碼係伊刻意高報，當時伊僅打
      算不要低於5000元之買入價格即可（見原審97年4月24 日
      審判筆錄），足見共同被告丙○○對於系爭電腦之售價並
      未堅持，喊價磋商過程乃被告甲○○所主導操縱，於此情
      形下，被告甲○○為增加利潤，刻意壓低收購價格，並獲
      共同被告丙○○同意而以7000元之低價成交，尚難憑此遽
      為被告甲○○不利認定之依據；況證人鄭錦隆證稱共同被
      告丙○○當時欲出售之系爭電腦記憶體（RAM）僅有256MB
      ，容量不足，光碟機讀取不良、光碟機前板鬆脫等情形（
      見原審97年5月20 日審判筆錄），核與被告甲○○供述內
      容相符，雖訊之證人即被害人乙○○證稱不記得系爭電腦
      失竊時記憶體容量為何等語（見原審97年4月24 日審判筆
      錄），惟經原審函詢臺灣國際商業機器股份有限公司，該
      公司之系爭電腦之出廠標準規格中記憶體為256MB RAM ，
      有該公司97年4月21 日（97）資服字第0182號函可稽，然
      經原審勘驗業已交還被害人乙○○之系爭電腦，系爭電腦
      之記憶體已提升為768MB等情，有卷附原審97年4月24日勘
      驗筆錄可稽，且系爭電腦由被告甲○○售予被告丁○○時
      ，於雅虎奇摩拍賣網頁上即已載明系爭電腦之記憶體容量
      為512MB，有該拍賣網頁可佐（見偵卷第25 頁），堪認被
      告甲○○確有裝備512MB 之記憶體以提升系爭電腦性能之
      情，此外，亦無積極證據足認被告甲○○收購系爭電腦時
      並無光碟機疑似故障之情形存在而足以推翻被告甲○○、
      證人鄭錦隆之前開供、證述，復依卷附被告甲○○提出之
      IBM原廠記憶體、光碟機售價表，IBM ThinkPad適用之512
      MB記憶體之報價為3800元、光碟機為5400元，是被告甲○○預慮此等必要支出而刻意低報估價，亦與常情無違，尚
      不能徒以被告甲○○向共同被告丙○○收購系爭電腦之價
      格為低於市價之7000元，遽為被告甲○○不利認定之依據
      ；至公訴意旨以其他相同廠牌之類似筆記型電腦於96年11
      月29日之拍賣網頁（見偵卷第82 頁以下）中售價仍有2萬
      元之譜，為被告甲○○不利認定之依據，然查：上開拍賣
      網頁上記載拍賣之筆記型電腦固均為IBM牌T42型，然為型
      號不同且配件較多者（其一為T42（2373-IV1）型Ultraba
      y Slim附第2個IDE硬碟抽取盒（含80G HD）及增加1G記憶
      體，另一為T42（2373-MVO ）型1024MB記憶體並更新螢幕
      ），與系爭電腦當時情形不盡相同，是此等電腦於96年11
      月29日之拍賣價格，亦無從遽為被告甲○○不利認定之依
      據。
    (三)被告丁○○係於96年1月24 日凌晨0時許以1萬6800元代價
      在雅虎奇摩拍賣網頁上得標系爭電腦，並於同日晚間10時
      30分許，在臺北市文山區漢神百貨對面速食店付款予被告
      甲○○而買受等情，業據被告丁○○、甲○○供述明確，
      並有卷附系爭電腦之雅虎奇摩拍賣網頁可資證明，雖公訴
      意旨以其他相同廠牌之類似筆記型電腦於96年11月29日之
      拍賣網頁（見偵卷第82 頁以下）中IBM型電腦之拍賣出價
      仍有2 萬元之譜，為被告丁○○不利認定之依據，然查：
      上開拍賣網頁上記載拍賣之筆記型電腦與系爭電腦當時情
      形不盡相同，而亦無從遽為被告甲○○不利認定之依據，
      已如前述，況依被告丁○○所提出之IBM T42 型筆記型電
      腦（但詳細型號不明或與系爭電腦不同）於97年1月6日之
      雅虎奇摩拍賣網頁所示，亦有以1萬4000 元代價標售之情
      形；且被告甲○○業於系爭電腦之拍賣網頁上載明系爭電
      腦之電池續航力於充飽電後僅有20分鐘，有卷附拍賣網頁
      可稽，是系爭電腦已有電池劣老化之情形存在，其價格勢
      必因而減損；至卷附臺灣國際商業機器股份有限公司函雖
      謂系爭電腦若為新品於93年10月間之建議售價為7萬元至8
      萬元，然此既為新品建議售價，本即會因時間經過、更新
      型號之出現而逐漸貶值，況訊之證人乙○○亦證稱其係以
      4萬7000元購買當時為新品之系爭電腦（見原審97年4月24
      日審判筆錄），至被告丁○○於警詢中雖證稱系爭電腦之
      原價應為4萬元至5萬元云云（見偵卷第15頁），然衡諸證
      人乙○○之上開證言，被告丁○○所謂系爭電腦之「原價
      」，顯係指新品實際售價，不能為被告丁○○不利認定之
      依據，是依現存證據，尚難認被告丁○○以1萬6800 元買
      受上開電腦有何遠低於市價之情形可言；況被告甲○○於
      系爭電腦之拍賣網頁上業已載明系爭電腦已使用2至3年，
      係因欲更換新機始拍賣，平日使用情形良好等語，均足以
      使被告丁○○認為系爭電腦係被告甲○○之自用電腦，又
      被告甲○○於雅虎奇摩拍賣網頁中係以mmm6282 之代號拍
      賣商品，成交次數已達66筆，並非突然出現拋售物品之賣
      家，且被告甲○○於上開66筆交易均獲買方之正面評價，
      有卷附網路拍賣資料可稽，於網路拍賣之情形下，此種賣
      家之商品往往極易獲得一般買方之信任，而難期被告丁○○對於被告甲○○所販賣之系爭電腦來源有所懷疑，此觀
      被告丁○○甚且於96年8月7日將系爭電腦送返原廠維修中
      心檢修，有卷附IBM ThinkPad服務中心維修工作單可據，
      更堪認定；至公訴人雖另認被告丁○○對於網路拍賣之商
      品來源仍應負查證義務始能購買，然此已遠高於一般交易
      時所應負之查證義務，不能遽為被告丁○○不利認定之依
      據。
五、綜上所述，被告甲○○、丁○○雖有先後購買系爭電腦之情
    ，然尚難認被告甲○○、丁○○對於系爭電腦為來路不明之
    贓物一節有所認識而仍故買贓物，此外，復查無其他積極證
    據足認被告甲○○、丁○○有公訴意旨所指犯行，被告甲○○、丁○○二人被訴犯罪均屬不能證明，依前開說明，自應
    為被告甲○○、丁○○無罪之諭知。原審以不能證明被告甲○○、丁○○二人犯罪，諭知被告甲○○、丁○○二人均無
    罪，經核並無不合。
六、檢察官上訴意旨略以：被告甲○○明知本件IBM 廠牌之筆記
    型電腦背面即有流水序號，且於拍賣網站上刊登仍於IBM 保
    固期間內，竟未先向IBM 公司查詢該流水號是否有報失竊？
    是否為來路不明之贓物？逕以超低於市價甚多之7000元買受
    ？足認被告顯有購買贓物之認識。又本案系爭電腦於失竊95
    年1月12 日時使用不過一年，共同被告丙○○購買後並未經
    常性使用，使用次數不多，丙○○於96年1月18 日販賣時亦
    先經崑碁公司營業員測試過無問題，則系爭電腦萬無可能自
    出廠日二年即已折舊成7000元之低價，被告甲○○雖辯稱原
    先預期可能要更換之零件，而先行扣除，但實際上被告甲○○事後均無庸更換零件而無該項支出，竟然以進價二倍以上
    之價格16500 元在網路上標賣，被告甲○○也明知若標太低
    恐怕離市價太遠，足見被告甲○○知悉7000元顯然低於市價
    甚遠而購買。被告丁○○亦明知標價16500 元低於市價甚遠
    ，否則被告丁○○並無筆記型電腦之需求，因被告丁○○所
    任職之大眾電腦公司即有提供電腦供其使用，被告竟上網搶
    標，且網路拍賣並未實際見到貨物及賣主，並不能保證所販
    賣之品質及來源，被告辯稱因信任不認識之網拍者之信用，
    所以相信其來源，顯然不可採信云云，指摘原判決此部分不
    當。惟查，共同被告丙○○於表明系爭電腦為其所有後，以
    系爭電腦作價折抵新購電腦價款方式，在經常銷售電腦之處
    所即崑碁電腦公司內出售系爭電腦與被告甲○○，並留存詳
    細聯絡方式，其交易情節與一般正常交易無異，於此情形下
    ，本難期被告甲○○對於系爭電腦之來源產生懷疑；至被告
    甲○○以7000元代價購買系爭電腦之價格，雖顯較同廠牌、
    款式、年份之筆記型電腦為低，然訊之證人鄭錦隆證稱被告
    甲○○與共同被告丙○○就系爭電腦收購價差所為磋商時間
    不過30分鐘（見原審97年5月20 日審判筆錄），證人即共同
    被告丙○○亦證稱9000元之價碼係伊刻意高報，當時伊僅打
    算不要低於5000元之買入價格即可（見原審97年4月24 日審
    判筆錄），足見共同被告丙○○對於系爭電腦之售價並未堅
    持，喊價磋商過程乃被告甲○○所主導操縱，於此情形下，
    被告甲○○為增加利潤，刻意壓低收購價格，並獲共同被告
    丙○○同意而以7000元之低價成交，尚難憑此遽為被告甲○○不利認定之依據；況證人鄭錦隆證稱共同被告丙○○當時
    欲出售之系爭電腦記憶體（RAM）僅有256MB，容量不足，光
    碟機讀取不良、光碟機前板鬆脫等情形（見原審97年5月20
    日審判筆錄），核與被告甲○○供述內容相符，雖訊之證人
    即被害人乙○○證稱不記得系爭電腦失竊時記憶體容量為何
    等語（見原審97年4月24 日審判筆錄），惟經原審函詢臺灣
    國際商業機器股份有限公司，該公司之系爭電腦之出廠標準
    規格中記憶體為256MB RAM，有該公司97年4月21日（97）資
    服字第0182號函可稽，然經原審勘驗業已交還被害人乙○○
    之系爭電腦，系爭電腦之記憶體已提升為768MB 等情，有卷
    附原審97年4月24 日勘驗筆錄可稽，且系爭電腦由被告甲○○售予被告丁○○時，於雅虎奇摩拍賣網頁上即已載明系爭
    電腦之記憶體容量為512MB，有該拍賣網頁可佐（見偵卷第2
    5頁），堪認被告甲○○確有裝備512MB之記憶體以提升系爭
    電腦性能之情，此外，亦無積極證據足認被告甲○○收購系
    爭電腦時並無光碟機疑似故障之情形存在而足以推翻被告甲○○、證人鄭錦隆之前開供、證述，復依卷附被告甲○○提
    出之IBM原廠記憶體、光碟機售價表，IBM ThinkPad適用之5
    12MB記憶體之報價為3800元、光碟機為5400元，是被告甲○○預慮此等必要支出而刻意低報估價，亦與常情無違，尚不
    能徒以被告甲○○向共同被告丙○○收購系爭電腦之價格為
    低於市價之7000元，遽為被告甲○○不利認定之依據，至被
    告甲○○縱然明知本件IBM 廠牌之筆記型電腦背面有流水序
    號，且於拍賣網站上刊登仍於IBM保固期間內，而未向IBM公
    司查詢該流水號是否有報失竊？是否為來路不明之贓物？雖
    有疏失亦不能遽認被告甲○○於購買系爭電腦時即有贓物之
    認識。又公訴意旨雖以其他相同廠牌之類似筆記型電腦於96
    年11月29日之拍賣網頁（見偵卷第82 頁以下）中IBM型電腦
    之拍賣出價仍有2 萬元之譜，為被告丁○○不利認定之依據
    ，然查：上開拍賣網頁上記載拍賣之筆記型電腦與系爭電腦
    當時情形不盡相同，而亦無從遽為被告甲○○不利認定之依
    據，已如前述，況依被告丁○○所提出之IBM T42 型筆記型
    電腦（但詳細型號不明或與系爭電腦不同）於97年1月6日之
    雅虎奇摩拍賣網頁所示，亦有以1萬4000 元代價標售之情形
    ；且被告甲○○業於系爭電腦之拍賣網頁上載明系爭電腦之
    電池續航力於充飽電後僅有20分鐘，有卷附拍賣網頁可稽，
    是系爭電腦已有電池劣老化之情形存在，其價格勢必因而減
    損；至卷附臺灣國際商業機器股份有限公司函雖謂系爭電腦
    若為新品於93年10月間之建議售價為7萬元至8萬元，然此既
    為新品建議售價，本即會因時間經過、更新型號之出現而逐
    漸貶值，況訊之證人乙○○亦證稱其係以4萬7000 元購買當
    時為新品之系爭電腦（見原審97年4月24 日審判筆錄），至
    被告丁○○於警詢中雖證稱系爭電腦之原價應為4萬元至5萬
    元云云（見偵卷第15頁），然衡諸證人乙○○之上開證言，
    被告丁○○所謂系爭電腦之「原價」，顯係指新品實際售價
    ，不能為被告丁○○不利認定之依據，是依現存證據，尚難
    認被告丁○○以1萬6800 元買受上開電腦有何遠低於市價之
    情形可言；況被告甲○○於系爭電腦之拍賣網頁上業已載明
    系爭電腦已使用2至3年，係因欲更換新機始拍賣，平日使用
    情形良好等語，均足以使被告丁○○認為系爭電腦係被告甲○○之自用電腦，又被告甲○○於雅虎奇摩拍賣網頁中係以
    mmm6282之代號拍賣商品，成交次數已達66 筆，並非突然出
    現拋售物品之賣家，且被告甲○○於上開66筆交易均獲買方
    之正面評價，有卷附網路拍賣資料可稽，於網路拍賣之情形
    下，此種賣家之商品往往極易獲得一般買方之信任，而難期
    被告丁○○對於被告甲○○所販賣之系爭電腦來源有所懷疑
    ，此觀被告丁○○甚且於96年8月7日將系爭電腦送返原廠維
    修中心檢修，有卷附IBM ThinkPad服務中心維修工作單可據
    ，更堪認定；至公訴人雖另認被告丁○○對於網路拍賣之商
    品來源仍應負查證義務始能購買，然此已遠高於一般交易時
    所應負之查證義務，不能遽為被告丁○○不利認定之依據，
    且被告丁○○於原審審理時供稱其上網購買該系爭電腦係因
    為家人需要，顯與被告丁○○所任職之大眾電腦公司即有提
    供電腦供其使用無關，本件檢察官上訴意旨指摘原判決此部
    分不當為無理由，亦應予駁回。
據上論斷，應依刑事訴訟法第368條，判決如主文。
本案經檢察官沈世箴到庭執行職務。
中    華    民    國    97    年    8     月    14    日
                    刑事第八庭  審判長法  官  鄭文肅
                                      法  官  蔡光治
                                      法  官  楊貴志
以上正本證明與原本無異。
不得上訴。
                                      書記官  陳禹任
中    華    民    國    97    年    8     月    14    日
附錄：本案論罪科刑法條全文
中華民國刑法第349條
（普通贓物罪）
收受贓物者，處3年以下有期徒刑、拘役或5百元以下罰金。
搬運、寄藏、故買贓物或為牙保者，處5年以下有期徒刑、拘役
或科或併科1千元以下罰金。
因贓物變得之財物，以贓物論。


司法院資訊處製作；財團法人民間司法改革基金會備份。
